【裁判字號】    92,交上易,404
【裁判日期】    921016
【裁判案由】    過失傷害
【裁判全文】
臺灣高等法院刑事判決                          九十二年度交上易字第四０四號
    上  訴  人
    即  被  告  乙○○
右上訴人因過失傷害案件，不服臺灣台北地方法院九十二年度交易字第三四八號，中
華民國九十二年七月二十四日第一審判決（起訴案號：臺灣台北地方法院檢察署九十
一年度調偵字第三三三號）提起上訴，本院判決如左：
    主  文
上訴駁回。
    事  實
一、乙○○於民國九十年十月十一日下午，駕駛車號ＡＢ－一八二六號自小客車，沿
    台北市○○○路由西往東方向行駛，於同日下午四時許，在民權東路、龍江路口
    附近已過龍江路之民權東路路邊停車格內將車停妥，欲開啟左前車門（原判決誤
    載為右前車門）下車時，本應注意汽車停車向外開啟車門時，應注意行人、車輛
    ，並讓其先行，依當時天候晴、日間有自然光線、路面乾燥、無缺陷、無障礙物
    、視距良好，並無不能注意情事，竟疏於注意，貿然開啟車門，適有甲○○騎乘
    車號ＡＭＳ－八二一號重型機車沿民權東路同向駛近，致甲○○閃煞不及，所騎
    乘之機車與前開自小客車左前車門發生碰撞，甲○○因而人車倒地，受有右側脛
    腓骨遠端骨折、右小腿撕裂傷、右腳跟撕裂傷、右踝接觸性皮膚炎等傷害。嗣由
    路人報警處理，乙○○於警員前往處理時在場承認肇事自首犯罪而接受裁判。
二、案經乙○○自首及由甲○○訴由台北市政府警察局中山分局報告台灣台北地方法
    院檢察署檢察官偵查聲請簡易判決處刑，經臺灣台北地方法院臺北簡易庭受理後
    ，認不宜以簡易判決處刑，而適用通常程序判決。
    理  由
一、訊據被告乙○○固不否認確於上開時、地發生車禍，致告訴人受傷等事實，惟矢
    否認伊有何過失傷害之行為，辯稱：當日伊開啟車門前有觀察照後鏡，確認後方
    無來車方開門，告訴人未與伊車保持安全車距方才發生本件事故云云。
二、惟查右開事實，迭據告訴人甲○○於警訊、偵查及原審審理、本院調查、審理時
    時指訴綦詳，並有道路交通事故調查報告表、交通事故談話紀錄表、道路交通事
    故補充資料表、交通事故分析研判表、現場照片等件在卷足憑，而告訴人甲○○
    因本件車禍受有右側脛腓骨遠端骨折、右小腿撕裂傷、右腳跟撕裂傷、右踝接觸
    性皮膚炎等傷害，亦有馬偕紀念醫院出具之診斷證明書附卷可考。
三、按汽車停車向外開啟車門時，應注意行人、車輛，並讓其先行，道路交通安全規
    則第一百十二條第一項第十五款定有明文，被告為已考領駕照之駕駛人，對此規
    定，自難諉稱不知。而依道路交通事故調查報告表所載，肇事路段為直路，且事
    發當時天候晴、日間有自然光線、路面乾燥、無缺陷、視距良好，並無不能注意
    之情形，以該地之道路狀況觀之，設若被告將車在路旁停車格內停妥，在開啟車
    門前確實觀察後方有無來車，當無不能查知告訴人騎乘之機車同向駛近之理，被
    告辯稱開啟車門前已確認後方並無來車云云，顯不實在，並不足採。被告於停車
    向外開啟車門之際，未禮讓由告訴人騎乘之行進中機車優先通行而肇事，其對本
    件事故之發生為有過失甚明，台北市車輛行車事故鑑定委員會對本件事故之鑑定
    結果亦為相同認定，有該會九十一年七月三十日北鑑審字第九一三○一九○八○
    ○號鑑定意見書附卷可參。又告訴人因本件車禍所受傷害，與被告之過失行為間
    有相當因果關係甚明。被告上訴意旨仍執陳詞指稱其於開啟左前車門前確有觀察
    照後鏡，確認後方無來車方開門，因告訴人甲○○當時並非在被告停車處左邊第
    一線行駛，應係由其他車道變換至被告停車處左邊第一線，告訴人任意變換車道
    ，未注意車前狀況，且被告當時係開啟車門三十公分左右，並非將車門全部打開
    ，因此，告訴人未與路邊停車車輛保持距離相隔五十公分，其亦與有過失等語，
    無非畏罪圖卸之詞，核不足採，是本件事證明確，被告過失犯行堪以認定。
四、核被告所為，係犯刑法第二百八十四條第一項前段過失傷害罪。被告於肇事後未
    行離去，並於警員到達現場處理時在場坦承肇事自首犯罪，有警製自首調查表在
    卷可按，為對於未發覺之罪自首而接受裁判，應依刑法第六十二條前段規定減輕
    其刑。
五、原審認被告罪證明確，援引刑法第二百八十四條第一項前段、第六十二條前段、
    第四十一條第一項前段，罰金罰鍰提高標準條例第一條前段、第二條之規定，並
    審酌被告之過失情節難謂輕微、告訴人因本件事故所受傷勢嚴重、被告否認犯行
    ，犯後態度不佳、及事發迄今被告尚未與告訴人就民事賠償達成和解等一切情狀
    ，量處有期徒刑三月，如易科罰金，以三百元折算一日，以資懲儆。原審認事用
    法，並無不合，量刑亦屬妥適，被告提起上訴，其仍執前詞否認有何過失傷害犯
    行，指摘原判決不當，其上訴為無理由，應予駁回。
據上論斷，應依刑事訴訟法第三百六十八條，判決如主文。
本案經檢察官洪泰文到庭執行職務。
中      華      民      國    九十二    年      十      月     十六     日
                              臺灣高等法院交通法庭
                                  審判長法  官  許  錦  印
                                        法  官  許  宗  和
                                        法  官  劉  壽  嵩
右正本證明與原本無異。
不得上訴。
                                        書記官  楊  妙  恩
中      華      民      國    九十二    年      十      月    二十一    日
附錄本案論罪科刑法條全文：
刑法第二百八十四條：
 (過失傷害罪)
因過失傷害人者，處六月以下有期徒刑、拘役或五百元以下罰金，致重傷者，處一年
以下有期徒刑、拘役或五百元以下罰金。
從事業務之人，因業務上之過失傷害人者，處一年以下有期徒刑、拘役或一千元以下
罰金，致重傷者，處三年以下有期徒刑、拘役或二千元以下罰金。


司法院資訊處製作；財團法人民間司法改革基金會備份。
